臺灣高等法院高雄分院刑事判決　　99年度重上更(一)字第83號
上　訴　人
即　被　告　張士哲
選任辯護人　曾慶雲律師
上列上訴人因殺人等案件，不服臺灣屏東地方法院95年度重訴字
第8 號中華民國97年3 月31日第一審判決（起訴案號：臺灣屏東
地方法院檢察署95年度偵字第3344號、第3348號），提起上訴，
本院判決後，經最高法院發回更審，判決如下：
    主  文
原判決關於張士哲犯殺人罪暨定應執行刑部分，均撤銷。
張士哲連續殺人，處有期徒刑拾貳年，褫奪公權捌年。扣案之改
造手槍壹枝（含彈匣1 個、槍枝管制編號：0000000000號）、土
造子彈壹顆、彈頭壹個、彈殼貳個均沒收。
    事  實
一、張士哲與陳于燊係朋友關係，而陳于燊因其女友利佳玲前與
    利俊瑋交往時曾遭利俊瑋欺負，遂約利俊瑋於民國95年4 月
    1 日晚上約10時許，在屏東縣內埔鄉媽祖廟前談判，陳于燊
    並邀集數名友人在場助勢，嗣利俊瑋夥同鄧志高依約前往，
    雙方一言不合，陳于燊即率同數名友人共同毆打利俊瑋、鄧
    志高。而利俊瑋、鄧志高遭陳于燊毆打後，心有未甘，旋於
    同日23時許，邀集古格致、劉忠訓、劉書全、林世偉、李明
    政、潘鏮仲、藍啟榮等人，前往曾國君所經營位在屏東縣內
    埔鄉○○村○○路8 號之1 之「山水洗車場」，並以電話約
    陳于燊前來該處談判，而陳于燊亦於同月2 日凌晨2 時許，
    邀同張士哲、林政翰、梁安平、謝明宇、邱政及李建軍等人
    前往「山水洗車場」，張士哲乃攜帶其所有仿BERETTA 廠92
    FS半自動手槍製造之具殺傷力由改造手槍1 枝（槍枝管制編
    號：0000000000號）及直徑9mm 之具殺傷力土造子彈4 顆（
    持有之子彈共5 顆，惟彈底編號ANB 之土造子彈1 顆不具殺
    傷力，其中4 顆具殺傷力；另被訴非法持有可發射子彈具有
    殺傷力之槍枝部分，經原審判處有期徒刑3 年6 月，併科罰
    金新臺幣《下同》5 萬元確定），以備雙方爆發衝突時使用
    ，嗣張士哲等人抵達「山水洗車場」後，張士哲、陳于燊即
    一同進入洗車場之鐵皮屋內，茲因陳于燊、張士哲與鄧志高
    談判過程中，發生激烈口角爭執，張士哲乃憤而離去，然欲
    離開該鐵皮屋之際，發現步行在後之陳于燊遭對方毆打，旋
    持其攜帶之前揭改造手槍返回鐵皮屋，並基於殺人之概括犯
    意，連續朝屋內之鄧志高、潘鏮仲二人開槍，第1 槍擊中鄧
    志高左胸，子彈先貫穿左上肺葉而進入心包膜腔，再貫穿左
    心耳並穿出心包膜，傷及胸主動脈和第6 胸椎之椎體左側，
    彈頭最後折射落在左側肋膜底部，造成鄧志高左側胸腔大量
    積血、後縱隔腔血腫及左側第3 至第8 肋間出血；第2 槍則
    擊中潘鏮仲後頸部，因子彈只貫穿後頸部表皮，並未擊中動
    脈血管等要害，並受有後頸部開放性傷口之傷勢，而鄧志高
    、潘鏮仲雖經曾國君駕車緊急送醫救治後，鄧志高仍因遭擊
    中要害致失血過多，經急救後仍於同日凌晨3 時許不治死亡
    ；潘鏮仲則因未被擊中要害而倖免於死。
二、嗣當時站在張士哲旁之古格致因恐張士哲繼續行兇，遂趁張
    士哲不注意之際迅速上前搶奪槍枝，而劉忠訓、劉書全、林
    世偉、李明政、利俊瑋、藍啟榮等人見狀亦上前合力奪槍，
    張士哲終因寡不敵眾，所持槍枝被古格致奪下，並為眾人制
    服在地，而古格致、劉忠訓、劉書全、林世偉、李明政等人
    因見張士哲於談判發生衝突時持上開改造手槍殺害鄧志高、
    潘鏮仲，拾起「山水洗車場」空地上之木棍、竹棍等物，共
    同擊打張士哲之身體、四肢等部位，造成張士哲受有多處開
    放性骨折、頭部外傷、休克合併呼吸衰竭、急性腎衰竭等傷
    害，雖經送醫急救，雙手手掌已萎縮無法動作，兩上肢三大
    關節中各有肘關節永久性喪失機能，而受有毀敗雙手機能之
    重傷害；而其雙腳因受有開放性骨折之傷害，經治療後，現
    已能站立、緩慢移動，而未達於毀敗雙腳機能之程度。嗣員
    警據報前往處理，扣得張士哲行兇所用之改造手槍1 枝（含
    彈匣1 個，內裝有土造子彈2 顆）、彈頭1 個、遺落在現場
    之土造子彈1 顆、彈殼2 個及不詳人士置於現場之木棍3支
    、竹棍2 支（古格致、劉忠訓、劉書全、林世偉、李明政等
    人共同犯義憤重傷罪部分，經本院前審各處有期徒刑1 年4
    月，均減為有期徒刑8 月確定），而查悉上情。
三、案經屏東縣警察局內埔分局報請臺灣屏東地方法院檢察署檢
    察官偵查起訴。
    理  由
壹、證據能力部分：
一、按鑑定人由審判長、受命法官或檢察官就下列之人選任1人
    或數人充之：就鑑定事項有特別知識經驗者；經政府機關委
    任有鑑定職務者；鑑定之經過及其結果，應命鑑定人以言詞
    或書面報告；法院或檢察官得囑託醫院、學校或其他相當之
    機關、團體為鑑定，或審查他人之鑑定，並準用第203 條至
    第206 條之1 規定，刑事訴訟法第198 條、第206 條第1項
    、第208 條第1 項分別定有明文。本判決下列所引用之內政
    部刑事警察局（下稱刑事警察局）相關槍彈鑑定書，雖係被
    告以外之人於審判外之書面陳述，然刑事警察局係臺灣高等
    法院檢察署關於槍彈有無殺傷力之概括選任鑑定機關，則上
    開槍彈鑑定書，為刑事訴訟法第159 條第1 項規定之例外情
    形，應有證據能力。
二、卷附法務部法醫研究所（下稱法醫研究所）出具之鑑定書、
    臺灣屏東地方法院檢察署鑑定驗斷書、同署相驗屍體證明書
    ，乃臺灣屏東地方法院檢察署檢察官於偵查中囑託法務部法
    醫研究所、法醫師，依其所見而為之鑑定文書，依刑事訴訟
    法第198 條、第206 條、第159 條第1 項但書規定，上開鑑
    定書、驗斷書、相驗屍體證明書，自均得為證據。
三、本件證人陳于燊、利俊偉、古格致、潘鏮仲、劉忠訓、劉書
    全、林世偉、李明政、曾國君、利佳玲等人於偵查中具結後
    向檢察官所為之證述，證人均未曾提及檢察官在偵查中有不
    法取供情事，亦查無該證據作成時有何違法情事，並無顯有
    不可信之情況，依刑事訴訟法第159 條之1 第2 項之規定，
    應適宜為本案之證據而有證據能力。
四、按被告以外之人於審判外之陳述，雖不符刑事訴訟法第159
    條之1 至之4 之規定，然經當事人於審判程序同意作為證據
    ，法院審酌該言詞陳述或書面陳述作成時之情況，認為適當
    者，亦得為證據，同法第159 條之5 第1 項定有明文。除上
    開所述外，本判決下列所引用之證據，屬被告以外之人在審
    判外陳述之傳聞證據部分，除依刑事訴訟法第159 條之1 至
    第159 條之4 規定得為證據者外，其餘業經被告、辯護人及
    檢察官於本院審理中，就卷內各項證據（含傳聞證據、非傳
    聞證據及符合法定傳聞法則例外之證據），均明示同意有證
    據能力（見本院卷第135-146 頁），基於尊重當事人對於傳
    聞證據之處分權，及證據資料愈豐富愈有助於真實發現之理
    念，本院審酌該等證據作成時情況，並無違法取證之瑕疵，
    且無顯不可信之情形，以之作為證據應屬適當，自均有證據
    能力，而得採為認定被告犯罪事實之證據。
貳、認定犯罪事實所憑之證據及理由：
一、訊據被告張士哲固坦承持有攜帶前揭槍、彈持至屏東縣內埔
    鄉○○村○○路8 號之1 「山水洗車場」，惟矢口否認有連
    續殺人犯行，辯稱：當時因陳于燊遭人毆打，其為救陳于燊
    始拿槍出來，本欲對空鳴槍，但遭曾國君打中手，始會擊發
    1 槍，並造成潘鏮仲受傷，之後鄧志高等人上前搶奪槍枝，
    謝明宇亦上前搶槍，謝明宇扣到扳機擊發第2 槍致鄧志高中
    彈身亡，鄧志高之死亡與其無關，又其係誤觸板機致射傷潘
    鏮仲，並無殺害潘鏮仲之故意云云。
二、經查：
(一)、被告張士哲於前揭時、地，攜帶扣案之仿BERETTA 廠改造具
    有殺傷力之手槍1 枝（槍枝管制編號：0000000000號）、直
    徑9mm 之土造子彈4 顆（攜帶5 顆，僅4 顆具殺傷力，而彈
    底編號ANB 之土造子彈1 顆則不具殺傷力），其中2 顆子彈
    於「山水洗車場」鐵皮屋內擊發後，造成被害人鄧志高死亡
    及潘鏮仲受傷之事實，業據被告於原審審理中坦承不諱（見
    原審卷一第107 頁、原審卷二第84頁反面、105 、118 頁）
    ，並有扣案之改造手槍1 枝、子彈3 顆、彈殼2 顆、彈頭1
    顆及長庚紀念醫院診斷證明書、國仁醫院病歷、臺灣屏東地
    方法院檢察署相驗屍體證明書、同署鑑定驗斷書、法醫研究
    所鑑定書附卷可證（見95年度偵字第3344號《偵一卷》第16
    -28 頁、95年度偵字第3348號《偵二卷》第55頁、95年度相
    字第195 號《相驗卷》第31-36 頁）。又扣案之改造槍枝及
    子彈經送請刑事警察局依性能檢驗法、試射法鑑定結果，認
    為：「(一)送鑑手槍1 枝（槍枝管制編號：0000000000號），
    係由仿BERETTA 廠92FS半自動手槍製造之金屬槍枝，更換土
    造金屬槍管、滑套改造而成之改造手槍，機械性能良好，可
    擊發適用子彈，認具殺傷力。(二)送鑑彈匣內子彈2 顆，認均
    係土造子彈（具直徑約9mm 之金屬彈頭），採樣1 顆試射，
    可擊發，認具殺傷力。(三)送鑑遺留現場子彈1 顆，認係土造
    子彈（具直徑約9mm 之金屬彈頭、彈底編號ANB ），經試射
    ，可擊發，惟其發射動能甚微，認不具殺傷力」等情，有該
    局95年4 月27日刑鑑字第0950051863號槍彈鑑定書及槍、彈
    照片在卷可稽（見相驗卷第87-89 頁）。足見被告攜帶前往
    案發現場之改造手槍1 支及尚未擊發之土造子彈2 顆，確具
    有殺傷力無訛。至射擊被害人潘鏮仲、鄧志高之2 顆土造子
    彈，因已擊發，所剩餘之彈頭1 顆、彈殼2 顆，經刑事警察
    局依性能檢驗法、比對顯微鏡比對法鑑定結果，認為「(一)送
    鑑彈殼1 顆（遺留槍管內），認係已擊發之土造金屬彈殼。
    (二)送鑑彈殼1 顆（遺留現場），認係已擊發之土造金屬彈殼
    （底火部位嚴重陷落）。(三)送鑑彈頭1 顆（鄧志高左胸腔內
    ），認係已擊發之土造金屬彈頭」等情，復有該局95年5 月
    17日刑鑑字第0950051860號槍彈鑑定書及照片附卷可考（見
    偵一卷第8-14頁），前揭2 顆土造子彈既可擊發，並分別致
    被害人鄧志高死亡、潘鏮仲受傷之結果（詳後述），亦均堪
    認具有殺傷力之事實，應堪認定。
(二)、本件衝突及槍擊事件係起因於95年4 月1 日晚上約10許，被
    告友人陳于燊在屏東縣內埔鄉媽祖廟前，因陳于燊之女友利
    佳玲之事與利俊偉（利佳玲之前女友）發生肢體衝突，陳宇
    燊等人並出手毆打利俊瑋，鄧志高見狀要幫利俊瑋，陳于燊
    即夥同二、三位友人毆打鄧志高，致鄧志高心有未甘，乃到
    被告住處要找陳于燊報復未果，再以電話聯繫陳于燊，前往
    曾國君所經營位在屏東縣內埔鄉○○村○○路8 號之1 之「
    山水洗車場」談判，嗣於翌（2 ）日凌晨2 時許，被告乃（
    攜帶槍扣案具殺傷力之槍枝及子彈）與證人陳于燊、梁安平
    、林政翰、謝明宇、邱政、李建軍等人共同前往「山水洗車
    場」之事實，業據證人利俊瑋、陳于燊、劉麗雪於警詢、證
    人陳于燊於偵查及證人張士軒、梁安平於原審審理中證述綦
    詳（見相驗卷第73、78、79、82、96頁、原審卷一第162 頁
    反面、原審卷二第41頁）；佐以被告於本院審理中亦坦承：
    其確有攜帶扣案之具殺傷力槍、彈前往曾國君所經營之「山
    水洗車場」談判等情，則此部分事實，應可認定。顯見證人
    陳于燊於案發當晚稍早（即前1 日晚上），因其女友利佳玲
    之事而與被害人鄧志高、利俊偉等人發生肢體衝突，證人陳
    于燊及其友人並出手毆打鄧志高、利俊偉，導致鄧志高等人
    對證人陳于燊等同夥不滿，乃積極尋找證人陳于燊進行報復
    ，嗣雙方聚眾相約在「山水洗車場」進行談判，被告為協助
    陳于燊談判與助勢，乃攜帶具殺傷力之槍、彈前往「山水洗
    車場」，顯見被告與陳于燊等同夥前往「山水洗車場」之最
    主要目的，係欲與被害人鄧志高（含其同夥）談判，被害人
    鄧志高確係被告與證人陳于燊等同夥尋仇及談判之主要對象
    ，足徵被告與證人陳于燊等人均有攻擊被害人鄧志高及其同
    夥之犯罪動機。另由被告攜帶具有殺傷力之前揭槍、彈偕同
    證人陳于燊前往「山水洗車場」談判時，應已知悉被害人鄧
    志高所邀集之同夥應不會輕饒證人陳于燊等人，雙方隨時都
    有引爆肢體衝突之可能，此由被告與證人陳于燊並邀集證人
    梁安平、林政翰、謝明宇、邱政、李建軍等人共同前往「山
    水洗車場」以壯聲勢，復攜帶具殺傷力之槍、彈以備不時之
    需，以確保己方於談判過程中居於優勢地位，倘不幸遭受對
    方（即被害人鄧志高等同夥）攻擊，亦得倚仗其所攜帶槍枝
    之優勢全身而退，足見被告於攜帶槍、彈偕同證人陳于燊等
    人前往「山水洗車場」與被害人鄧志高等人談判之時，並不
    排除視具體談判過程而持槍攻擊鄧志高等同夥之可能性。
(三)、被害人鄧志高、潘鏮仲係於95年4 月2 日凌晨2 時許在「山
    水洗車場」與證人陳于燊及被告談判過程中，先後遭被告開
    槍射擊（共計開2 槍）中彈之事實，業據：證人即與被告
    共同進入「山水洗車場」鐵皮屋之陳于燊於警詢證稱：「當
    天去『山水洗車場』係要處理其與利俊瑋、鄧志高之糾紛，
    到達後，我與張士哲一起進入『山水洗車場』之鐵皮屋，張
    士哲與人發生爭執，張士哲先行走出門口，其跟著要離開，
    就遭對方圍毆，不到30秒就聽到第1 聲槍聲，聽到槍聲後，
    圍毆其的人就鬆懈，其就趁隙逃跑，而在逃離『山水洗車場
    』時，聽到第2 聲槍聲」等語（見相驗卷第78-79 頁）；並
    於偵查中證稱：「當天我與張士哲、梁安平、林政翰及其他
    二、三位不認識之人共同前往，我沒有看到何人開槍，因當
    時我是被打，我聽到槍聲後，他們就圍去來打張士哲，應該
    是張士哲開槍的」等語（見相驗卷第96頁）；復於原審審理
    中證稱：「我在警詢筆錄所述均實在，當天去『山水洗車場
    』是要處理我的事情，張士哲有跟我一起下車，當時只有我
    與張士哲進入鐵皮屋內，其他人是在外面」等語（見原審卷
    一第164-167 頁）。證人即槍擊事件發生後最先上前奪取
    被告槍枝之同案被告古格致於警詢證稱：「張士哲帶了約七
    或八人來洗車場，張士哲一進門就與鄧志高發生口角，之後
    張士哲離開至屋外持槍進來對鄧志高、潘鏮仲開槍」等語（
    見偵二卷第3 頁反面-4頁）；並於本院審理中證稱：「衝突
    發生時我有在場，我人在房間（指『山水洗車場』之鐵皮屋
    ）裡面，當時有看到被告、陳于燊進來，但沒有看到謝明宇
    進入屋內，被告進來開槍時就在我面前1 步距離，第2 聲槍
    響之後我就向被告搶槍，我確定在搶槍之前，（被告）已經
    擊發2 發子彈，我搶槍過程中沒有再擊發發射任何子彈；當
    時陳于燊走進來和鄧志高講話，愈講愈大聲，然後發生拉扯
    ，被告出去外面進來就拿槍開了2 槍，我就去搶槍，我於95
    年7 月4 日原審準備程序中說被告第1 聲槍響是射擊到鄧志
    高，第2 槍就打到潘鏮仲，我有在場看到等情均屬實，我在
    警詢、偵查及審理中所述均實」在等語（見本院卷第119 、
    120 、121 、122 、125 頁）。另證人即同案被告劉忠訓
    於警詢證稱：「當時我與李明政、古格致、林世偉、劉書全
    、藍啟榮、鄧志高、潘鏮仲等人在洗車場內看電視，張士哲
    等七、八人來找鄧志高理論，張士哲與鄧志高發生口角後，
    張士哲衝出外面再持槍進入連開2 槍，打中鄧志高、潘鏮仲
    」等語（見偵二卷第6 頁）；並於原審審理中證稱：「當天
    只有張士哲及陳于燊二人走進來『山水洗車場』，陳于燊和
    鄧志高講到一半，張士哲就出去拿1 把槍朝被害人鄧志高開
    槍，我看到他朝被害人鄧志高開槍時我就往後躲，第2 槍我
    是聽到槍聲，第1 槍和第2 槍相隔約有五、六秒的時間；當
    時我有下去搶槍，搶槍過程中沒有聽到槍聲，第2 槍開完之
    後我就下去搶槍了」；「（為何能確定第1 槍是鄧志高先中
    彈？）我有先看到被害人鄧志高倒下去，當時我看到潘糠仲
    當時還站著。」等語（見原審院卷一第175-176 頁）。證
    人即同案被告劉書全於警詢證稱：「當時張士哲帶了約七、
    八人來洗車場，張士哲一進門就與鄧志高發生口角，張士哲
    離開至屋外拿了1 把槍進來對鄧志高、潘鏮仲開槍」等語（
    見偵二卷第13頁反面）。證人即同案被告林世偉於警詢證
    稱：「當時陳于燊夥同張士哲等七、八人一同前來，張士哲
    一進入就與鄧志高大小聲，鄧志高也回嘴應話，張士哲就衝
    出去，鄧志高與陳于燊也在對話，不久，張士哲就衝進來，
    手上拿著1 把銀色手槍，在門口就朝鄧志高開槍」等語（見
    偵二卷第15頁反面）；復於原審審理中證稱：「第1 槍之後
    我沒有注意看，約隔了五、六秒，我又聽到一聲槍聲，我的
    前面是潘鏮仲，我先看到潘鏮仲摸著脖子，其再檢查自己是
    否中彈，再往右斜看到鄧志高跪倒在地；當時只有張士哲和
    陳于燊二人進入洗車場內，聽到槍聲後，張士哲的朋友沒有
    人進入洗車場內；當時現場有我、李明政、古格致、劉書全
    、劉忠訓、藍啟榮、鄧志高、潘鏮仲等人在看電視等陳于燊
    來談判；我有看到張士哲開槍，他開了2 槍」等語（見原審
    卷一第168 頁反面-171頁）。證人即同案被告李明政於警
    詢證稱：「當時我與古格致、劉書全、劉忠訓、林世偉、藍
    啟榮、鄧志高、潘鏮仲等人在洗車場內房間看電視聊天，張
    士哲帶了七、八人到洗車場，張士哲進來與鄧志高談判，他
    們講得不愉快，張士哲就走出去外面，過了幾秒一進房間沒
    說半句話就朝鄧志高槍，一發擊中鄧志高胸部，一發擊中潘
    鏮仲頸部，我及在場之朋友古格致、劉忠訓等人見狀，隨即
    動手叫搶下張士哲手中的槍並與張士哲發生扭打」等語（見
    偵二卷第18頁）；復於原審審理中證稱：「當時張士哲進來
    與被害人鄧志高談判，他們講得不愉快，張士哲就走出去外
    面，約五、六秒張士哲進來門口那邊就開槍，張士哲開第2
    槍之時槍是在張士哲的手上，他是連續開槍的，張士哲開完
    2 槍後古格致才上前搶槍，張士哲開第2 槍時沒有人跟他搶
    槍」等語綦詳（見原審卷二第172 頁反面- 第174 頁反面）
    。而證人陳于燊係被告間係朋友關係，且被告為處理槍擊事
    件前與證人陳于燊、鄧志高等人間之糾紛，而攜帶槍、彈偕
    同證人陳于燊前往「山水洗車場」與鄧志高等人理論，可見
    證人陳于燊與被告之關係匪淺，且被告又因證人陳于燊之事
    與鄧志高該方人士發生肢體衝突而受有重傷（詳後述）及遭
    起訴判刑，衡以證人陳于燊自無設詞誣陷被告之可能；另證
    人古格致、劉忠訓係於被告開槍後親自上前與被告搶槍之人
    ，證人劉書全、林世偉、李明政於被告攜帶之槍枝擊發子彈
    及雙方人員發生肢體衝突時均在場，且非本件糾紛之事主（
    即陳于燊與鄧志高、利俊偉等人），衡情亦無虛構案發經過
    之必要。至其等關於被告擊發第1 、2 發子彈相隔多久等枝
    節縱令未盡一致，然此乃係其等遭遇被告擊發子彈之緊急突
    發事件，為避免自身遭受攻擊倉促閃躲，導致個人對時間之
    長短記憶發生岐異之正常現象，然就2 聲槍聲相隔極為短暫
    ，係由同一人連續擊發，而當時僅有被告一人持有槍枝，及
    被害人鄧志高及潘鏮仲確係遭被告擊發子彈等證言主要部分
    則大致相符，足見其等前揭證詞，應屬可採。足見被告及證
    人陳于燊於進入「山水洗車場」與被害人鄧志高談判過程中
    發生口角，證人陳于燊復與鄧志高發生肢體衝突，俟證人陳
    于燊與被告欲離開鐵皮屋之際，因證人陳于燊遭受鄧志高該
    方人員攻擊，被告乃萌生殺人之概括犯意，隨即折返並朝屋
    內之被害人鄧志高及潘鏮仲二人連續擊發2 顆子彈，嗣證人
    古格致等人見被告持槍朝被害人鄧志高、潘鏮仲二人連續開
    槍，乃在被告開完第2 槍後出手自被告手中奪取扣案槍枝，
    且於雙方搶槍過程中均未再擊發子彈之事實，均堪認定。
(四)、再者，被告係為了處理證人陳于燊與被害人鄧志高等人之糾
    紛而攜帶槍、彈前往「山水洗車場」，並與證人陳于燊一同
    進入「山水洗車場」之鐵皮屋內與被害人鄧志高談判，被害
    人鄧志高又係被告與證人陳于燊主要尋仇及談判對象，嗣雙
    方於談判過程中又發生口角及肢體衝突，且於被告與證人陳
    于燊欲離開「山水洗車場」之鐵皮屋之際，因證人陳于燊遭
    受攻擊，被告乃折返朝鐵皮屋內之被害人鄧志高及潘鏮仲連
    續擊發2 顆子彈等情，除詳如前述外，並據被告於原審供稱
    ：案發當日其攜帶上開槍枝前往「山水洗車場」，茲因證人
    陳于燊遭圍毆，其才會開槍等語（見原審卷一第107 頁反面
    ）；核與證人陳于燊於警詢及原審審理中證稱：張士哲與人
    發生爭執，張士哲先行走出門口，其跟著要離開，就遭對方
    圍毆，不到30秒就聽到第1 聲槍聲，聽到槍聲後，圍毆其的
    人就鬆懈，其始趁隙逃跑等情相符（見相驗卷第79頁、原審
    卷一第164 頁）。可見被告攜帶槍、彈協助處理證人陳于燊
    與鄧志高之糾紛過程中，因見本案事主即被害人鄧志高與證
    人陳于燊發生肢體衝突，且被害人鄧志高亦與其發生口角，
    嗣證人陳于燊與其欲離開鐵皮屋之際，又遭受鄧志高等同夥
    攻擊，才萌生持槍對鄧志高及潘鏮仲射擊之犯意甚明。又本
    案發當時，被告係先行步出鐵皮屋外，始再返回鐵皮屋開槍
    之情，業據證人陳于燊、古格致、劉忠訓、劉書全、林世偉
    、李明政等人證述如前，是案發當時，被告既已隨身攜帶槍
    枝，倘被告僅係因與被害人鄧志高爆發激烈衝突，即起意持
    槍殺人，則以被告當時係處於盛怒之情況下，衡情被告應會
    立即拔槍射殺被害人鄧志高，豈有先行步出鐵皮屋後再行返
    回開槍之理，足見被告供稱：當天其係隨身攜帶槍枝，且因
    證人陳于燊遭人圍毆始會開槍等語，應與事實相符，堪以採
    信。公訴意旨認：被告因與被害人鄧志高發生口角爭執，始
    衝出屋外，將預藏在「山水洗車場」外之槍枝取出，返回該
    屋門口開槍射擊，即有誤會，一併敘明。
(五)、被告辯稱：其係欲鳴槍示警時遭曾國君持十字鎬打中手，始
    會擊發第1 槍致擊中潘鏮仲，第2 槍則係謝明宇與鄧志高搶
    槍，謝明宇始會扣到板機擊中鄧志高云云。惟查：
  1.證人古格致、劉忠訓、劉書全、林世偉、李明政等人係於被
    告擊發第2 槍後，始趁機上前奪取被告所持之槍枝，在第1
    槍與第2 槍間並未發生奪槍等情，已據證人即最先向前與被
    告奪槍之古格致於本院審理中證稱：「被告進來開槍時就在
    我面前1 步距離，第2 聲槍響之後我就向被告搶槍，我確定
    在搶槍之前，被告已經擊發2 發子彈，搶槍過程中沒有再擊
    發子彈，搶槍過程中，對方（指被告及證人陳宇燊等所邀集
    之人）除了被告一人外，其餘參與搶槍的人都是我們這邊的
    人，並沒有被告所說謝明宇參與搶槍並擊發1 發子彈之事，
    我是第1 個上前搶被告的槍，最後槍也是被我搶到」等語（
    見本院卷第121 、125-126 頁）。證人劉忠訓於警詢及原審
    審理時證稱：「張士哲連續開2 槍打中鄧志高、潘鏮仲，其
    與古格致、李明政見狀上前搶槍；搶槍當時沒有聽到槍聲，
    第2 槍開完之後，其就去搶槍；看到張士哲開第1 槍，我就
    轉頭過去看到鄧志高倒下了；其先看到鄧志高倒下去，當時
    潘鏮仲還站著」等語（見偵二卷第6 頁、原審卷一第175 頁
    ）。證人林世偉於警詢及原審審理時證稱：「張士哲衝進來
    ，手上拿著1 枝銀色手槍，在門口就朝鄧志高開槍；第1 槍
    之後其檢查自己是否中彈，當聽到第2 次槍聲後，就看到古
    格致上前去搶槍，其也有過去搶槍；第1 槍與第2 槍之間並
    無其他人與張士哲搶槍」等語（見偵一卷第15頁反面、原審
    卷一第168 頁反面、第172 頁）。證人李明政於警詢及原審
    審理中證稱：「張士哲開完第2 槍之後，古格致才上前搶槍
    ，其及劉忠訓、劉書全也有上前搶槍，張士哲這邊沒有人幫
    忙搶槍；張士哲開第2 槍時沒有人跟他搶槍」等語綦詳（見
    偵一卷第18頁、原審卷一第172 、173 、174 頁之反面），
    可見證人古格致等人確係於被告射擊第2 顆子彈後才上前搶
    槍，且於搶槍過程中，確實未再擊發任何子彈。再參以證人
    陳于燊於警詢及原審審理中證稱：「案發當時只有其與張士
    哲進入鐵皮屋，其他同行之人在外面，張士哲與人發生爭執
    ，張士哲先行走出門口，其跟著要離開，就遭對方圍毆，不
    到30秒就聽到第1 聲槍聲，聽到槍聲後，圍毆其的人就鬆懈
    ，其始趁隙逃跑」等語（見相驗卷第79頁、原審卷一第167
    頁）；證人曾國君於警詢證稱：「案發當時其剛好外出購物
    ，回來後即看見鄧志高、潘鏮仲受槍傷」等語（見偵二卷第
    31頁反面）；證人謝明宇於原審審理中證稱：「其於案發當
    時雖曾至「山水洗車場」，但因為外面有很多人，且他們在
    談事情，其會害怕，就走到洗車場空地那裏，其聽到2 聲槍
    聲，裡面有很多人衝出來，其就跟著跑了；其並未參與搶槍
    」等語（見原審卷一第214 頁反面-216頁）；及被告係為處
    理證人陳于燊與被害人鄧志高等人間之糾紛才攜帶上開槍、
    彈前往「山水洗車場」，因被告見證人陳于燊遭對方圍毆才
    會開槍等情相互勾稽，堪認被告攜帶之槍枝在現場所擊發2
    顆子彈，係被告於折返鐵皮屋時朝屋內之人連續射擊2 槍，
    第1 槍係擊中被害人鄧志高胸之部、第2 槍則係擊中被害人
    潘鏮仲之頸部，被告持槍連續射擊2 顆子彈過程中，並無其
    他人對其為攻擊或奪取槍枝之行為，嗣於證人故古格致等人
    上前奪取被告手中槍枝之際，被告之同夥（含曾與被告一同
    進入鐵皮屋之證人陳于燊）均未有人協助被告搶槍，足見被
    告所辯：謝明宇參與搶槍而擊發第2 顆子彈云云，純屬子虛
    。
  2.又倘若被告所辯：第2 槍係證人謝明宇扣到板機所擊發，則
    證人古格致等人奪槍、攻擊之對象應係謝明宇，謝明宇於遭
    古格致等人包圍奪取槍枝之際，必會遭古格致等人制服、攻
    擊，斷難全身而退，此由古格致等人從被告手中奪取槍枝後
    ，僅對被告攻擊並毆打成傷（詳下述），反而「事主」即證
    人陳于燊於第1 次槍擊後均未再遭到攻擊、追打。再稽之被
    告手持槍枝遭古格致等人制服在地奪下槍枝後，再遭古格致
    、劉忠訓、劉書全各持木棍1 支、林世偉、李明政各持竹棍
    1 支，共同擊打被告之身體、四肢等部位，造成被告受有多
    處開放性骨折、頭部外傷、休克合併呼吸衰竭、急性腎衰竭
    等傷害，經送醫急救時，一度病危在加護病房內急救，其後
    雖已出院，惟其雙腳僅能站立、緩慢移動，而無法正常行走
    ，雙手更呈現萎縮狀態而無法動作等情，業據證人古格致、
    劉忠訓、劉書全、林世偉、李明政於警詢、偵查中及原審審
    理時證述綦詳（見偵一卷第4 頁反面-5、7-8 、13頁反面-1
    6 、18-19 、22-23 頁、相驗卷第18-19 頁、原審卷一第54
    -55 頁），復據原審於97年3 月14日審理時當庭勘驗被告傷
    勢情形無訛（見原審卷二第115 頁），並有長庚紀念醫院95
    年4 月2 日、95年4 月11日、95年7 月4 日、95年8 月7 日
    診斷證明書、該院95年7 月28日（95）長庚院高字第571278
    號函所附病歷資料及木棍3 支、竹棍2 支扣案、現場照片10
    幀在卷可證（見偵一卷第54、56-60 頁、相驗卷第84頁、原
    審卷一第71、73-85 、88頁）。又被告因遭古格致等人毆打
    ，造成多處開放性骨折等傷勢，已如前述，而經原審函詢長
    庚紀念醫院關於被告所受傷勢情形，經該院回覆略以：「病
    患張士哲目前四肢骨折尚未痊癒，但未達需要接受截肢手術
    之程度」、「依據病患最近1 次於96年9 月8 日門診追蹤結
    果，病患肢體傷勢無法回復；病患除此傷勢外，目前無其他
    重大不治之症」等語，有該院95年7 月28日（95）長庚院高
    字第571278號、96年10月5 日（96）長庚院高字第692654號
    函在卷可考（見原審卷一第73頁、原審卷二第14頁），而原
    審於97年3 月14日審理時當庭勘驗被告之傷勢狀況：「雙手
    手掌均呈現萎縮狀態而無法動作、雙腳僅能站立、緩慢移動
    ，而無法正常行走、不能快速走路、跑步」，此有上開審判
    筆錄在卷可佐（見原審卷二第115 頁）。又古格致、劉忠訓
    、劉書全、林世偉、李明政等人毆打被告之前揭犯行，業經
    本院前審以共同犯義憤重傷罪，各處有期徒刑1 年4 月，均
    減為有期徒刑8 月確定，此有刑事判決書在卷可稽。綜上，
    顯見古格致等人應係看見被告朝被害人鄧志高及潘鏮仲開槍
    後，發現事態態嚴重，才會甘冒身命危險上前奮勇奪槍，且
    於奪取槍枝後，因見被告前揭犯行手段兇殘，乃基於義慎而
    共同毆擊被告致重傷，可見若非被告在犯罪現場之行為違反
    正義，在客觀上足以激起其等無可容忍之憤怒，則古格致等
    人理當不會對被告出此重手，此就而言，亦可佐證被告確有
    持扣案之槍枝朝被害人鄧志高及潘鏮仲開槍之犯行。
  3.雖證人張士軒、梁安平、林政翰、邱政等人於原審審理中均
    證稱：案發後，曾聽謝明宇說其有開槍打到地上等語（見原
    審卷一第163 頁反面、原審卷二第5 、7 、54頁反面），然
    此為證人謝明宇所否認（見原審卷一第214 頁反面-218頁）
    ，證人謝明宇於原審審理中並明確證稱：「（當天為何要和
    張士哲搶槍？）我沒有和張士哲搶槍。」、「（你有沒有進
    去山水洗車場？）沒有。」、「（你對於張士哲說有跟你搶
    槍有何意見？）子虛烏有…。」、「（你有無參與搶槍過程
    嗎？）沒有。」、「（是否知道有搶槍的事情？）不知道。
    」、「（被告問：當天是你、陳于燊和我3 人一起進去山水
    洗車場？）沒有。」等語在卷（見原審卷一第214 頁反面-2
    17頁反面）；況證人張士軒等人前揭證詞亦與上開證人劉忠
    訓、林世偉、李明政等人之證詞不符（已如前述），且證人
    張士軒於原審審理中證稱：其案發時其並不在現場等語（見
    原審卷一第162 頁反面）；而證人梁安平、林政翰、邱政均
    自承：未親眼目睹槍擊發生之過程等語（見原審卷二第4 頁
    正反面、6 、54-55 頁），則上開證人既未親身見聞案發經
    過，其等證詞自難遽採為對被告有利之認定。另證人李明政
    於警詢雖證稱：當天張士哲及3 名不詳姓名男子進入房間及
    張士哲開槍後，其等動手要搶下張士哲之槍枝時，有1 個張
    士哲的同夥有幫張士哲搶等語（見偵一卷第18-19 頁）；惟
    證人李明政於原審審理時已證稱：「其係看到進來的2 人，
    門口站2 人，而張士哲有1 個同夥是準備要過來，並沒有進
    來」等語（見原審卷一第173 頁正反面），再參以證人陳于
    燊於原審審理時證稱：「只有其與張士哲進入鐵皮屋內，其
    他同行之人係在外面」等語明確，已如前述，茲以證人陳于
    燊係被告張士哲之朋友，且被告張士哲係因證人陳于燊始涉
    案並遭人毆打受傷嚴重，衡情，倘證人謝明宇果有與陳于燊
    、被告一起進入「山水洗車場」鐵皮屋內談判，且有參與搶
    槍之情，證人陳于燊對此有利於被告之事實，於警詢、偵查
    及原審審理中應會全盤如實供出，而無故意隱匿實情之可能
    。至證人陳于燊嗣於本院審理中雖改口證稱：案發當天我和
    張士哲、謝明宇一起進入屋內云云（見本院卷第114 頁），
    然此與其之前在警詢及原審審理中所證：「係其與被告進入
    屋內」等情不符，顯係為迴護被告所為不實證詞，不足採信
    ；佐以證人陳于燊於本院審理中亦證稱：「當我最後一個要
    離開房間之時，在還沒有離開房間時就被打了，我聽到第1
    聲槍聲時被打的動作就停止了，我就離開了，聽到第2 聲槍
    聲時我人已經在外面了」等語（見本院卷第114-115 頁），
    顯見證人陳于燊並亦未目睹搶槍之過程，故證人陳于燊此部
    分證詞，亦難執為有利被告之認定。
  4.被告係於擊發2 顆子彈後，證人古格致等人上前奪取槍枝，
    且證人曾國君於警詢證稱：「案發當時其剛好外出購物不在
    場等情，已如前述；佐以證人古格致於本院審理中證稱：現
    場只有拿十字鎬後面的木柄毆打被告，並未以十字鎬之金屬
    部位刺傷被告持槍之手」等語（見本院卷第124 頁正反面）
    ，足見被告辯稱：其欲鳴槍示警時遭曾國君持十字鎬打中手
    ，始會擊發第1 槍致擊中潘鏮仲云云，顯係卸責之詞，不足
    採信。至被告之選任辯人聲請傳喚證人林政翰，欲證明證人
    謝明宇有交付300 萬元給證人鄧志強（即被害人鄧志高之堂
    兄），由鄧志強轉交給鄧志高家屬，以佐證謝明宇有協助被
    告搶槍並擊發第2 顆子彈云云（見本院卷第135 、147 頁）
    ，然查：證人謝明宇並未隨同被告及證人陳于燊進入「山水
    洗車場」之鐵皮屋，亦未協助被告搶槍而擊發1 顆子彈之事
    實，業經本院說明如前；且證人即被害人鄧志高之堂兄鄧志
    強於本院審理中證稱：「（對證人梁朝順說聽謝明宇說有拿
    300 萬元交給你賠償鄧志高他們？）沒有這回事。」、「（
    到目前死者鄧志高家屬及傷者有沒有受到賠償？）都沒有。
    」等語（見本院卷第135 、130 頁）；且衡以一般加害人欲
    對被害人家屬和解，通常都會直接與被害人家屬洽談和解事
    宜並交付金錢，並簽立書面和解書等文件以確保自身權益，
    豈會透過第三人即證人鄧志強代為轉交300 萬元，且未要求
    證人鄧志強或被害人鄧志高之家屬簽立收受300 萬元等相關
    證明文件，顯與常情不符？況且，證人謝明宇於原審審理中
    已明確證述其未進入案發現場即鐵皮屋內及協助被告搶槍等
    情，並當庭駁斥被告此部分辯詞純屬無稽之詞，又豈會無端
    透過鄧志強代為轉交300 萬元予被害人鄧志高之家屬？而被
    告就此所辯亦未提出謝明宇曾提領300 萬元之相關資料以供
    本院參酌，另被害人鄧志高之家屬亦未向本院陳狀已收取謝
    明宇交付300 萬元等相關資料以供本院參酌，則被告之辯護
    人聲請傳喚證人林政翰之待證事實已臻明瞭，並無傳喚之必
    要，應予駁回。被告空言主張：證人謝明宇透過證人鄧志強
    代為轉交300 萬元予被害人鄧志高之家屬云云，純屬虛構之
    詞，亦難執為有利被告之認定。
(六)、被害人鄧志高確係因遭受槍擊受傷，經緊急送國仁醫院急救
    後仍不治死亡，其遺體經解剖後發現左上胸有1 槍傷入口，
    此槍傷經皮下軟組織及左側第三肋間進入胸腔，再貫穿左上
    肺葉而進入心包膜腔，又貫穿左心耳並穿出心包膜，復傷及
    胸主動脈和第6 胸椎之椎體左側，彈頭最後折射落在左側肋
    膜底部，此槍傷造成左側胸腔積血逾1500毫升、後縱隔腔血
    腫及左側第3 至第8 肋間出血，死亡原因為左胸腔槍傷合併
    大量內出血等情，復經臺灣屏東地方法院檢察署檢察官督同
    法醫師相驗解剖屬實，並有國仁醫院病歷資料、同署鑑定驗
    斷書、相驗屍體證明書、法醫研究所（95）醫鑑字第0689號
    鑑定書及解剖照片在卷足憑（見相驗卷第32-37 、51 -63頁
    、偵一卷第16-28 頁）；而被害人潘鏮仲雖遭槍擊，然子彈
    僅貫穿其後頸部表皮，造成被害人潘鏮仲受有後頸部開放性
    傷口之傷勢等情，並有長庚紀念醫院高雄分院95年4 月2 日
    診字第E2192 號診斷證明書在卷可佐（見偵二卷第55頁）。
    足見被害人鄧志高、潘鏮仲確係遭被告持槍射擊，造成被害
    人鄧志高死亡及被害人潘鏮仲受傷之結果無訛。
(七)、至被告另辯稱：依據法務部法醫研究所鑑定書所載：被害人
    鄧志高之槍傷係呈「此槍傷之方向為左朝右，前向後且『向
    下偏斜』」，一般經驗法則，若造成子彈進入人體之方向為
    「向下偏斜」，則「槍口」應是比子彈「進入點」要高，再
    參諸證人劉忠訓於原審審理中證稱：「被告本來把槍拿在手
    上，手臂平放，遠離腳步，槍口朝下，只有手肘彎屈，平行
    時就開槍」，顯見被害人鄧志高所受之槍傷即非被告所射擊
    云云（見本院卷第51頁）。惟查：被害人鄧志高之身高為17
    4 公分（並非調查證據聲請狀所載172 公分，見本院卷第50
    頁），此有法醫研究所出具之鑑定書可憑（見偵一卷第18頁
    ），而被告之身高為186 公分（被告於本院供稱其身高為18
    3 公分，見本院卷第125 頁），此有被告之口卡影像資料在
    卷可憑（見偵二卷第80-81 頁），顯見被告之身高較被害人
    鄧志高之身高高出約9 至12公分左右（即被告之身高減去被
    害人鄧志高之身高），佐以被告於案發當時係以站姿朝鄧志
    高開槍，依其二人當時所處之位置及身高差距等情綜合以觀
    ，身高較高之被告以站姿朝被害人鄧志高射擊子彈，則被害
    人鄧志高之槍傷呈現「向下偏斜」狀態，乃符合其二人之身
    高差距所呈現之彈道走勢，核與一般經驗法則無違（倘若被
    害人鄧志高於被告持槍朝其射擊時蹲下閃躲，則其槍傷走勢
    更會呈現「向下偏斜」）。從而，被告所執抗辯：被害人鄧
    志高所受槍傷並非被告所射擊云云，即無可採。
(八)、按殺人與傷害人致死之區別，應以加害人有無殺意為斷，不
    能因與被害人素不相識，原無宿怨，即認為無殺人之故意（
    最高法院51年台上字第1291號判例意旨參照）；又下手之情
    形如何，於審究犯意方面，為重要參考資料，故認定被告是
    否有殺人犯意，自應審酌當時情況，視其下手之輕重、加害
    時所用器具、加害之部位等，以為判斷之準據。查被告雖非
    起初在媽祖廟附近與鄧志高等人發生肢體衝突之事主，然其
    為處理其友人陳于燊與被害人鄧志高等人之糾紛，而率性攜
    帶扣案之具有殺傷力槍枝前往談判地點即「山水洗車場」，
    並與證人陳于燊一同進入鐵皮屋參與談判而與被害人鄧志高
    發生衝突，嗣於離開鐵皮屋之際，因見證人陳于燊遭到對方
    （即鄧志高所邀集在鐵皮屋內之同夥等人）毆擊而折返鐵皮
    屋，復持已裝填子彈之具有殺傷力改造手槍直接朝屋內之人
    連續射擊2 發行兇，而槍枝可瞬間擊出子彈，其行進方向及
    速度為任何人均難以防備，極易造成遭受攻擊之人員死亡之
    結果，被告既係具有社會經驗之成年人，對此自無不知之理
    ，是被告持槍直接朝屋內被害人鄧志高之左胸部、潘鏮仲之
    頸部等人體器官重要部位射擊，已足認定被告於持槍射擊鄧
    志高及潘鏮仲之時，已具開槍殺人之故意至明。
三、綜上所述，被告前揭所辯，顯係卸責之詞，不足採信。本件
    本件事證明確，被告前揭殺人既、未遂之犯行，均堪認定，
    應依法論科。
、論罪科刑及撤銷改判之理由：
一、比較新舊法：
    被告行為後，刑法第28條共同正犯之規定於94年2 月2 日修
    正公布，並於95年7 月1 日施行，修正後刑法第28條已限縮
    共同正犯成立之範圍，而以修正後之規定較有利於被告等人
    。又被告所犯各罪（詳下述）之多次犯行，若時間近接，所
    犯為構成要件相同之罪名，為連續犯，而被告行為後，刑法
    第56條連續犯之規定，亦有修正而予以刪除，則被告上開犯
    行，因行為後修正後之刑法業已刪除連續犯之規定，此刪除
    雖非犯罪構成要件之變更，但顯已影響行為人刑罰之法律效
    果，自屬法律有變更，依刑法第2 條第1 項規定，比較新、
    舊法結果，此部分以適用修正前規定較有利於被告。另有關
    褫奪公權之規定，於被告行為後有所修正，比較修法前、後
    ，修正後之刑法第37條第2 項，將裁量宣告褫奪公權之有期
    徒刑宣告刑下限由6 月提高為1 年，是修正後規定，較有利
    於被告。至未遂犯得減輕其刑之規定，自刑法第26條前段移
    列至刑法第25條第2 項，惟其規範內容並未有所變更，是皆
    無有利或不利之情形，而均毋庸為新、舊法之比較（最高法
    院97年度第2 次刑事庭會議決議參照），逕適用現行有效之
    裁判時法，附此敘明。經綜合比較結果，以整體適用修正前
    規定較有利於被告，故應依刑法第2 條第1 項前段規定，分
    別適用修正前刑法第28條、第56條、第37條第2 項等規定論
    處。
二、核被告持槍射擊被害人鄧志高、潘鏮仲之行為（非法持有可
    發射子彈具殺傷力之槍枝罪部分已判決確定），分別係犯刑
    法第271 條第1 項之殺人既遂罪及同法第271 條第2 項、第
    1 項之殺人未遂罪。被告開槍擊中被害人潘鏮仲，惟潘鏮仲
    經救治均未生死亡結果，應屬未遂，爰依刑法第25條第2項
    規定減輕其刑。又被告先後所犯殺人既遂及殺人未遂犯行，
    時間緊接、方法相同，所犯又係基本構成要件相同之罪，顯
    係基於同一概括犯意反覆實施，為連續犯，應依修正前刑法
    第56條規定論以殺人既遂罪，並加重其刑（法定本刑為死刑
    、無期徒刑部分不得加重）。又被告係於非法持有槍枝之行
    為繼續中，另行起意持槍殺人，其所犯非法持有可發射子彈
    具殺傷力之槍枝罪與連續殺人罪之間，犯意各別，行為互異
    ，應分論併罰，一併指明。
三、原審就被告所犯殺人既遂、未遂部分予以論科，固非無見。
    惟查：(一)被告所犯殺人既遂及殺人未遂犯行，係基於概括犯
    意反覆所為，應依修正前刑法第56條連續犯之規定論以殺人
    既遂罪，原判決依想像競合犯之規定從一重論處，已有違誤
    ；(二)原判決事實認定被告持上開改造手槍返回該鐵皮屋之際
    ，基於殺人之犯意，朝屋內之鄧志高、潘鏮仲二人開槍，惟
    判決理由內就被告萌生殺人犯意之時間則未詳加認定，亦有
    未恰；(三)被告持槍射擊被害人潘鏮仲部分，係犯刑法第271
    條第2 項、第1 項之殺人未遂罪，原判決於理由及據上論結
    欄均記載犯刑法第271 條第3 項、第1 項之殺人未遂罪（原
    判決第23頁第4-5 行、第26頁第4-5 行），亦有疏誤。被告
    上訴意旨否認犯罪，雖無理由，惟原判決關於被告犯殺人罪
    部分既有上開違誤之處，自應由本院將上開部分予以撤銷改
    判。本院審酌被告明知其持有之改造手槍、土造子彈具有殺
    傷力，於其持有槍、彈期間，因陳于燊與被害人鄧志高等人
    發生糾紛，即攜帶前揭槍、彈偕同陳于燊前往「山水洗車場
    」與鄧志高等同夥談判，茲因談判過程中雙方起爭執，且陳
    于燊復遭對方毆打，起萌生持槍殺人之概括犯意，連續持槍
    朝被害人鄧志高胸部及潘鏮仲之頸部各射擊1 顆子彈，造成
    鄧志高死亡及潘鏮仲受有前揭傷勢，並參酌其因本件殺人犯
    行，已遭古格致等人圍毆，致受有毀敗雙手機能之重傷害，
    而終身殘疾，且迄未與被害人鄧志高之家屬及潘鏮仲達成民
    事和解，並兼衡被告有違反槍砲彈藥刀械管制條例前科及否
    認殺人犯行等一切情狀，量處如主文第二項所示之刑。又被
    告所犯殺人罪之性質及手段，本院認有褫奪公權之必要，爰
    依修正前刑法第37條第2 項規定，宣告褫奪公權8 年。扣案
    之改造手槍1 枝（含彈匣1 個、槍枝管制編號：0000000000
    號）、土造子彈1 顆，均屬槍砲彈藥刀械管制條例所列管之
    違禁物，均應依刑法第38條第1 項第1 款之規定均宣告沒收
    。至送驗試射之土造子彈1 顆，經鑑驗試射業已滅失；遺落
    現場之土造子彈1 顆，不具殺傷力，且已試射而滅失，均毋
    庸宣告沒收；而扣案之彈頭1 個及彈殼2 個，係被告持槍殺
    人所擊發剩餘之物，已失其子彈之結構及性能，非違禁物，
    惟係供被告犯殺人罪所用之物，爰依刑法第38條第1 項第2
    款規定，於被告所犯殺人罪項下宣告沒收。
四、被告所犯非法持有可發射子彈具殺傷力之槍枝罪部分，經原
    審判處有期徒刑3 年6 月，併科罰金新臺幣5 萬元後，已於
    99年8 月23日撤回上訴確定，此有本院準備程序筆錄及撤回
    上訴聲請書在卷可憑（本院卷第38、40頁）；另同案被告古
    格致、劉忠訓、劉書全、林世偉、李明政共同犯義憤重傷罪
    部分，經本院前審各處有期徒刑1 年4 月，均減為有期徒刑
    8 月確定，均不另論列。
據上論結，應依刑事訴訟法第369 條第1 項前段、第364 條、第
299 條第1 項前段，刑法第2 條第1 項前段、第271 條第1 項、
第2 項、第25條、第38條第1 項第1 款、第2 款，修正前刑法第
28條、第56條、第37條第2 項，判決如主文。
本案經檢察官張益昌到庭執行職務。
中    華    民    國   100    年    5     月    24    日
                  刑事第四庭    審判長法  官   蕭權閔
                                      法  官   吳進寶
                                      法  官   唐照明
以上正本證明與原本無異。
如不服本判決應於收受本判決後10日內向本院提出上訴書狀，其
未敘述上訴理由者，並得於提起上訴後10日內向本院補提理由書
狀（均須按他造當事人之人數附繕本）「切勿逕送上級法院」。
中    華    民    國   100    年    5     月    24    日
                                      書記官   黃琳群
附錄本件判決論罪科刑法條：
刑法第271 條第1、2 項：
殺人者，處死刑、無期徒刑或10年以上有期徒刑。
前項之未遂犯，罰之。